行　政　法　院　判　決　　　　　　　　　　　　　八十八年度判字第三六八三號
　　原　　　告　甲○○
　　被　　　告　考選部
右當事人間因考試事件，原告不服考試院中華民國八十七年十月十四日（八七）考台
訴決字第二二四號再訴願決定，提起行政訴訟。本院判決如左︰
　　主  文
原告之訴駁回。
　　事  實
緣原告於民國八十六年十二月二日檢附國立空中大學附設空中專科進修補習學校行政
科資格證書、私立高苑工商專科學校學分證明書、八十二年特種考試台灣省基層公務
人員考試丙等考試測量製圖科考試及格證書、台南縣歸仁地政事務所與台南市東南地
政事務所合計服務滿三年經歷證明等證件，向被告申請土地登記專業代理人檢覈，經
提被告土地登記專業代理人檢覈委員會第五十九次會議審議決議：原告所繳學歷證明
文件核與土地登記專業代理人檢覈辦法第二條第一項第二款規定資格相符，准予筆試
。被告乃於八十七年一月十四日以選專字第五六六號函知原告擇期參加筆試。原告
不服，認影響其權益，提起一再訴願，遞遭決定駁回，遂提起行政訴訟。茲摘兩造
訴辯意旨於次：
原告起訴意旨略謂：一、按土地登記專業代理人檢覈辦法第三條第一項第二款規定，
經公務人員普通考試或相當普通考試土地行政類科及格，在地政機關辦理地政業務三
年以上者，得免予筆試。原告依其規定檢附八十二年特種考試台灣省基層公務人員考
試丙等考試測量製圖科考試及格證書、台南縣歸仁地政事務所與台南市東南地政事務
所合計服務滿三年經歷證明等證件，向被告申請土地登記專業代理人檢覈。二、被告
未依前揭法條之規定核定免予筆試，且無未能免予筆試之理由與法律依據，逕行函復
原告核定准予筆試，其行政處分違法不當。訴願、再訴願決定擅自增加法律所無之限
制與解釋，其決定無法之依據。三、原告係應八十二年特種考試臺灣省基層公務人員
考試丙等考試技術人員類測量製圖職系測量製圖科考試及格。經查職組暨職系名稱一
覽表，測量製圖職系與地政職系為同一職組。次查依法考試及格人員考試類科適用
職系對照表，測量類科適用地政職系。故原處分及一再訴願決定，就前述各節，未詳
加審酌，而駁回原告之申請，自嫌速斷，難令人甘服。為此狀請判決再訴願決定、訴
願決定及原處分均撤銷，以保原告合法權益等語。
被告答辯意旨略謂︰按中華民國國民，經公立或立案之私立專科以上學校或經教育部
承認之國外專科以上學校相當系、科畢業者，得申請土地登記專業代理人檢覈，土地
登記專業代理人檢覈辦法第二條第一項第二款定有明文；所稱「相當系、科畢業者」
，依同辦法第二條第二項規定，係指曾修習土地法、土地登記二科，及民法、土地行
政、土地稅、土地測量四科中至少二科，合計在十二學分以上者而言。又申請檢覈者
予以筆試，但依同辦法第三條第一項第二款規定，經公務人員普通考試或相當普通考
試土地行政類科及格，在地政機關辦理地政業務三年以上者，得免予筆試。原告繳驗
國立空中大學附設空中專科進修補習學校行政科資格證書，並曾在私立芳苑工商專科
學校修習土地法、土地登記、民法、土地稅等四科目合計十四學分，申請土地登記專
業代理人檢覈，經土地登記專業代理人檢覈委員會審議結果，准予筆試。至原告主張
曾經八十二年特種考試臺灣省基層公務人員考試丙等考試測量製圖科考試及格請求准
予免試及格一節，查公務人員普通考試測量製圖科與地政科，兩類科並不相同，且公
務人員普通考試地政科之應試專業科目為土地法規概要、土地利用概要、民法物權編
概要、土地登記概要；而測量製圖科之應試專業科目為測量平差法概要、平面測量學
概要、製圖學概要、土地資訊系統概要，二者之應試科目差異極大，是被告土地登記
專業代理人檢覈委員會第五十六次會議決議：公務人員普通考試測量製圖科及格，非
公務人員普通考試地政科及格，核與土地登記專業代理人檢覈辦法第三條第二項規定
不合，不得免試及格。原告雖經八十二年特種考試臺灣省基層公務人員考試丙等考試
測量製圖科考試及格，惟既非公務人員普通考試地政科及格，其請求免試及格依前揭
說明，與規定不符，被告未准所請，洵無違誤。綜上論結，原告之訴為無理由，敬請
予以駁回等語。
　　理  由
按土地登記專業代理人檢覈辦法第二條第一項第二款規定，中華民國國民，經公立或
立案私立專科以上學校或經教育部承認之國外專科以上學校相當系、科畢業者，得申
請土地登記專業代理人檢覈；其所稱「相當系、科畢業者」，依同條第二項規定，係
指曾修習土地法、土地登記二科，及民法、土地行政、土地稅、土地測量四科中至少
二科，合計在十二學分以上者而言。又同辦法第三條第一項規定，申請檢覈者予以筆
試，但依同條項第二款規定，經公務人員普通考試或相當普通考試土地行政類科及格
，在地政機關辦理地政業務三年以上者，得免予筆試。本案原告持有專科學校畢業證
書，並曾修習土地法、土地登記、民法、土地稅等四科目合計十四學分，申請土地登
記專業代理人檢覈，經被告土地登記專業代理人檢覈委員會審議結果，以其學歷符合
前開檢覈辦法第二條第一項第二款規定，准予筆試，被告乃以八十七年一月十四日
選專字第五六六號函知原告擇期報名參加筆試。原告不服，循序提起行政訴訟，主張
伊係應八十二年特種考試臺灣省基層公務人員考試丙等考試技術人員類測量製圖職系
測量製圖科考試及格，而測量製圖職系與地政職系為同一職系，又測量類科適用地
政職系。故依土地登記專業代理人檢覈辦法第三條第一項第二款之規定，免予筆試。
被告未依該條規定核定免予筆試，其處分違法云云。惟查原告係應八十二年特種考試
臺灣、福建省基層公務人員考試丙等考試技術人員類測量製圖職系測量製圖科考試及
格，其應試專業科目為數學、平面測量學概要、製圖學概要、工程測量學概要四科，
與該考試行政人員類地政職系土地行政科應試專業科目為土地經濟學概要、土地登記
概要、土地行政及土地法概要、民法物權編概要四科均不相同，依被告土地登記專業
代理人檢覈委員會第五十六次會議決議：「公務人員普通考試測量製圖科及格，非公
務人員普通考試地政科及格，核與土地登記專業代理人檢覈辦法第三條第一項第二款
規定不合，不得免試及格。」故原告雖經八十二年特種考試臺灣省基層公務人員考試
丙等考試測量製圖科考試及格，惟既非公務人員普通考試或相當普通考試土地行政類
科及格，自不得免予筆試檢覈及格。是被告所為原告應予筆試及未准其免試及格之處
分，於法並無違誤，一再訴願決定遞予維持，俱無不合。原告起訴意旨，難謂有理由
，應予駁回。
據上論結，本件原告之訴為無理由，爰依行政訴訟法第二十六條後段，判決如主文。
中    華    民    國     八十八      年      十      月       八        日
                    行 政 法 院 第 五 庭
                                審 判 長 評  事      廖　政　雄
                                         評  事      趙  永  康
                                         評  事      沈  水  元
                                         評  事      林  清  祥
                                         評  事      姜  仁  脩
右  正  本  證  明  與  原  本  無  異
                                         法院書記官  陳  佩  玲
中    華    民    國     八十八      年      十      月      十二       日
